臺灣高雄地方法院民事裁定　　　　　100年度消債聲字第134號
聲　請　人
即債務人　　高英林
相　對　人
即債權人　　國泰世華商業銀行股份有限公司
法定代理人　汪國華
相　對　人
即債權人　　台新國際商業銀行股份有限公司
法定代理人　吳清文
相　對　人
即債權人　　花旗（臺灣）商業銀行股份有限公司
法定代理人　管國霖
相　對　人
即債權人　　第一商業銀行股份有限公司
法定代理人　蔡慶年
相　對　人
即債權人　　安泰商業銀行股份有限公司
法定代理人　齊百邁
相　對　人
即債權人　　永豐商業銀行股份有限公司
法定代理人　邱正雄
相　對　人
即債權人　　匯誠第一資產管理股份有限公司
法定代理人　吳怡慧
相　對　人
即債權人　　匯豐（臺灣）商業銀行股份有限公司
法定代理人　李鐘培
相　對　人
即債權人　　台北富邦商業銀行股份有限公司
法定代理人　韓蔚廷
相　對　人
即債權人　　華南商業銀行股份有限公司
法定代理人　王濬智
上列當事人因消費者債務清理事件，聲請免責，本院裁定如下：
    主  文
聲請人即債務人高英林不免責。
    理  由
一、按債務人有下列各款情形之一者，法院應為不免責之裁定，
    但債務人證明經普通債權人全體同意者，不在此限：一、於
    七年內曾依破產法或本條例規定受免責；二、隱匿、毀損應
    屬清算財團之財產，或為其他不利於債權人之處分；三、捏
    造債務或承認不真實之債務；四、因浪費、賭博或其他投機
    行為，致財產顯然減少或負擔過重之債務，而生開始清算之
    原因；五、於清算聲請前一年內，已有清算之原因，而隱瞞
    其事實，使他人與之為交易致生損害；六、明知已有清算原
    因之事實，非基於本人之義務，而以特別利於債權人中之一
    人或數人為目的，提供擔保或消滅債務；七、隱匿、毀棄、
    偽造或變造帳簿或其他會計文件之全部或一部，致其財產之
    狀況不真確；八、故意於財產及收入狀況說明書為不實之記
    載，或有其他故意違反本條例所定義務之行為，消費者債務
    清理條例（下稱債清條例）第134 條定有明文。揆其立法理
    由係為免債務人奢侈消費後濫用清算程序以獲免責而侵害債
    權人之權利，並敦促有工作能力者，利用薪資等收入清償債
    務，爰定上開規定為裁定不免責之依據，進而保障債權人可
    受最低清償。
二、經查：
（一）聲請人前曾依債清條例之規定，向本院為清算之聲請，經
      本院於民國98年10月29日以98年度消債清字第111 號民事
      裁定准予聲請人進行清算程序。本院執行處就清算財團之
      財產新台幣（下同）131,247 元製作分配表，業將款項匯
      入各債權人帳戶分配完畢，經本院司法事務官於100 年5
      月20日以98年度司執消債清字第171 號裁定終結清算程序
      確定在案等情，有前開裁定在卷可稽。是在上揭清算程序
      中，聲請人之全體債權人之受償比例僅約2.44％。
（二）本件清算程序終結後，經本院函詢聲請人之各債權人就聲
      請人應否免責表示意見，其債權人國泰世華商業銀行股份
      有限公司（下稱國泰世華銀行）、台新國際商業銀行股份
      有限公司（下稱台新銀行）、第一商業銀行股份有限公司
      （下稱第一銀行）、花旗商業銀行股份有限公司（下稱花
      旗銀行）、安泰商業銀行股份有限公司（下稱安泰銀行）
      、永豐商業銀行股份有限公司（下稱永豐銀行）、匯誠第
      一資產管理股份有限公司、匯豐（臺灣）銀行股份有限公
      司（下稱匯豐銀行）、台北富邦商業銀行股份有限公司（
      下稱北富邦銀行）、華南商業銀行股份有限公司（下稱華
      南銀行），均具狀表示不同意聲請人免責，此有各該債權
      人回函可稽，是聲請人應否為免責，自繫於其是否不具消
      費者債務清理條例第134 條之各消極事由而定。
（三）依上開債權人所提出之聲請人消費明細資料及函文所示，
      聲請人以台新銀行信用卡於92年2 月至93年3 月間預借現
      金170,000 元，以國泰世華銀行信用卡於93年8 月至94年
      8 月間預借現金430,000 元，其中包含於94年3 月份之通
      信貸款320,000 元，以花旗銀行信用卡於94年4 月至7 月
      間預借現金55,000元，以第一銀行信用卡於93年12月預借
      現金40,000元，以北富邦銀行信用卡於94年1 月預借現金
      20,000元，以匯豐銀行信用卡於92年1 月至93年3 月預借
      現金150,000 元，自92年起至94年8 月約2 年半期間，預
      借現金總額達865,000 元。又聲請人於積欠鉅額債務期間
      中，仍持信用卡密集大額消費，依債權人所檢具聲請人之
      信用卡消費明細資料所示，聲請人於各量販店、旅行社及
      百貨公司等大量刷卡消費，其中匯豐銀行信用卡部分，於
      92 年10 月至93年10月間於旅行社消費達108,540 元、92
      年1 月至9 月間於大樂量販店、遠東百貨消費共125,690
      元、93年3 月於成佶商行單筆大額消費85,960元；北富邦
      信用卡部分，於94年4 月間於旅行社消費51,900元、93年
      5 月間於亞力山大單筆大額消費32,000元；第一銀行信用
      卡部分，94年3 月至6 月間於旅行社消費31,800元、94
      年9 月於大統百貨單筆消費10,000元；台新銀行信用卡部
      分，92年2 月於大統百貨消費47,090元、92年3 月於家福
      公司消費21,980元、93年3 月於成佶商行消費34,384元。
      聲請人即債務人既非有高額薪資收入之人，理應量入為出
      以節約消費，卻於明知其收入未豐，仍於上開期間預借大
      筆現金，於上開消費場所等處從事逾其生活必需之高額消
      費，難認聲請人所從事之前開消費，係屬日常生活必要之
      消費，且其在未完全清償之前所積欠之信用卡債務之情形
      下即再度持卡消費，並持續向上開債權人辦理預借現金及
      信用貸款，致債務累積而不能清償，堪認其確有因浪費或
      其他投機行為致負擔過重之債務。
三、綜上所述，本院認聲請人有債清條例第134 條第4 款之事實
    ，且聲請人所負債務高達537 餘萬元，全體債權人之受償比
    例僅2.44％，債權人之利益未能適度兼顧，復衡酌聲請人在
    入不敷出之情況下，仍有經常性過度擴張信用之負債原因，
    情節尚非輕微等一切情形，尚難認予以免責為適當，而無同
    條例第135 條規定裁量免責之適用。從而，本件聲請人依法
    不得予以免責，爰為裁定如主文。
中    華    民    國    100    年    9   月    19    日
                       鳳山民事分庭   法  官  張琬如
以上正本係照原本作成。
如不服本裁定，應於送達後10日內，向本院提出抗告狀並表明抗
告理由，如於本裁定宣示後送達前提起抗告者，應於裁定送達後
10日內補提抗告理由書（須附繕本）。
中    華    民    國   100    年    9     月    19    日
                                      書記官  劉國偉